臺灣臺北地方法院交通事件裁定　　　　93年度交聲更字第37號
原處分機關　臺北市交通事件裁決所
異議人即
受處分人　　甲○○
上列受處分人因違反道路交通管理處罰條例案件，對於臺北市交
通事件裁決所中華民國93年6月10日所為之處分（原處分案號：
北市裁三字第裁22－Z00000000號），聲明異議，經本院於93年7
月23日以93年度交聲字第518號裁定駁回受處分人之異議，受處
分人不服提起抗告，經臺灣高等法院於93年9月13日以93年度交
抗字第666號裁定發回本院更為裁定，本院裁定如下：
    主      文
異議駁回。
    理      由
一、按汽車駕駛人行駛於道路時，使用手持式行動電話進行撥接
    或通話者，處新臺幣（下同）3,000元罰鍰，道路交通管理
    處罰條例第31條之1第1項定有明文。汽車駕駛人如有行駛於
    道路時使用手持式行動電話進行撥接或通話之違規行為，經
    警舉發，經主管機關調查後仍認定其違規行為屬實者，依違
    反道路交通管理事件統一裁罰基準及處理細則（下稱處理細
    則）第44條第1項及違反道路交通管理事件統一裁罰基準表
    （下稱基準表）之規定，須處以3,000元之罰鍰。
二、本件異議人即受處分人甲○○於民國93年4月30日上午9時40
    分許，駕駛車牌號碼7D─601號營業用小客車，行經國道一
    號高速公路南下10公里處時，經內政部警政署國道公路警察
    局第一警察隊員警黃俊銘、蘇坤利攔停，並以受處分人當時
    有使用手持式行動電話進行撥接之違規行為為由，依違反道
    路交通管理處罰條例第31條之1第1項之規定掣單舉發，嗣受
    處分人到案提出申訴，經原處分機關函請原舉發單位即國道
    公路警察局第一警察隊調查結果，仍認受處分人確有前開違
    規行為，乃依前揭道路交通管理處罰條例第31條之1第1項、
    處理細則第44條第1項及基準表之規定，於93年6月10日以北
    市裁三字第裁22－Z00000000號裁決書裁罰受處分人罰鍰3,0
    00元在案。
三、受處分人聲明異議意旨略以：當日警員對伊攔停告發時，並
    未表明違規事實，僅說要檢查駕照及行照，伊將證件交付後
    ，警員即表示車上並無免持聽筒設備，並稱伊有於行駛中使
    用行動電話之違規行為，惟伊當時僅是把手機拿起來看一下
    而已，隨即放置在駕駛座前面的小籃子，並無撥打接聽之舉
    動，何況當時該行動電話門號已經遭停機停用，不可能有通
    話之行為，伊當時有對警員表明請求調閱所持用之00000000
    00號門號通聯紀錄，並願與警員對質云云。
四、受處分人固不否認當日經警攔停時，其車上確放置有行動電
    話一只，惟矢口否認有撥接或通話之行為，辯稱當時該門號
    已經停用，伊僅將電話拿起來看一下，隨即放在前面之小籃
    子而已云云。經查：
  (一)經本院傳訊舉發受處分人本件違規行為之內政部警政署國道
    公路警察局第一警察隊警員黃俊銘、蘇坤利到庭就本件舉發
    經過作證，黃俊銘具結證稱：伊當天駕駛警車行經收費站，
    發現受處分人行速有點慢而且有點偏，所以就駛至受處分人
    旁邊察看，結果看見受處分人將手機放在耳朵旁邊，伊就將
    受處分人攔停並由蘇坤利警員下車察看受處分人之證件等語
    明確（見本院93年度交聲字第518號案件93年7月12日訊問筆
    錄）。蘇坤利亦具結證稱：伊當時坐在黃俊銘的右邊，發現
    情形如同黃俊銘所述，伊下車後即向受處分人要求出示證件
    ，並告以行駛中不能使用行動電話之違規事實，受處分人一
    開始沈默不語，後來即下車開始否認使用行動電話；伊與黃
    俊銘二人均有看到受處分人手持行動電話置於左耳旁邊之行
    為，係於行駛中尚未攔停前看到，受處分人發現遭攔停即將
    電話放下，攔檢過程中均有看到該電話，當時並未檢視受處
    分人之門號，受處分人當時確實有說出一個行動電話號碼等
    語（見同上筆錄）；伊所謂受處分人手持行動電話置於耳旁
    ，係指受處分人左手拿著電話放在左耳，看到的當時並沒有
    看到其嘴巴在動，也因為並未看見受處分人有講話之舉動，
    所以舉發內容才記載為行駛間撥接行動電話，當時因為受處
    分人情緒比較激動，所以伊就拿錄音機出來，受處分人有對
    著錄音機說出時間及電話號碼，惟伊現已不記得該號碼等語
    綦詳（見本院93年11月4日訊問筆錄），核與舉發通知單上
    記載違規事實為：「行駛中使用手持式行動電話進行撥接（
    警車在側，手持置左耳）」等情相符。
  (二)查證人黃俊銘、蘇坤利雖均屬舉發受處分人本件違規行為之
    警員，惟渠等與受處分人均無任何恩怨或利害關係，此據證
    人陳明在卷，其等於負有具結義務並可能受偽證罪處罰之情
    形下，而於法庭為前揭證言，其證言之憑信性應可獲得擔保
    ，復無任何證據足以證明證人之證述具有明顯不可憑信之情
    形，自不得僅因其為原舉發警員，而全面否認其於訴訟法上
    原具有之證人適格；況證人為依法執行交通勤務之交通警員
    ，其所為舉發之執行職務行為，乃依法就特定具體事件所為
    之具有公法上效果之單方行政行為，基於公務員公法上行為
    具有公信力之原則，該行政行為原則上應可推定其為正當無
    誤，且於行政事務日趨繁雜、愈益強調行政效能之現今社會
    ，若謂公務員所為一切行政行為均須預留證據以為日後之證
    明，顯將對於國家行政事務之推行產生阻礙，因此刑事訴訟
    法中關於犯罪證據有關之規定，而與原屬於行政秩序罰之交
    通違規裁罰事件之本質不合之部分，於交通違規聲明異議案
    件之審理程序中，自不在準用之列，其理甚明。
  (三)查依證人黃俊銘、蘇坤利上開所述，即渠等發現受處分人之
    車速較慢且略微偏斜之異常駕駛情形，即上前察看，旋發現
    受處分人有左手持行動電話置於左耳之行為，受處分人見有
    警員接近即將電話放下，蘇坤利等人因而予以攔停，並以受
    處分人有行駛間使用手持式行動電話進行撥接之行為予以舉
    發等情，其等於負有刑法偽證罪壓力即證言憑信性獲得擔保
    之情形下，仍於法庭而為前開證述，所述內容非僅與舉發通
    知單所載違規事實相符，相互比對其間證言亦屬一致，且與
    卷內其他客觀證據並無齟齬，復無違背一般經驗或論理法則
    之情形，足證受處分人確有駕駛汽車行駛間使用手持式行動
    電話進行撥接之違規行為無訛。至於警員雖未於受處分人遭
    攔停而爭執之初，即檢視受處分人之行動電話門號，惟依交
    通部依照道路交通管理處罰條例第31條之1第3項規定所訂頒
    之「汽車駕駛人行駛道路禁止使用手持式行動電話實施及宣
    導辦法」，其第3條僅規定：「執法人員於攔檢汽車駕駛人
    行駛道路使用手持式行動電話進行撥接或通話之行為時，應
    以不妨礙交通秩序及行車安全為原則，必要時可以錄影或照
    相採證方式辦理」等語，並未規定警員應以何等之採證方式
    而為執行，本件自不得僅因值勤警員並未當場檢視受處分人
    當時所持用行動電話之門號，遽論該執行行為有何不當之處
    ，況並無證據證明受處分人當日所持用之門號，即為其事後
    所述門號。受處分人雖辯稱當時其持用之0000000000號行動
    電話門號已經遭停機停用，不可能有通話行為，伊當天就是
    要去辦結清欠款之手續云云（見本院93年7月12日訊問筆錄
    ），惟嗣又陳稱：伊是在93年6月份將欠費繳清並辦理停話
    ，93年4月30日遭舉發當日伊要從基隆開車前往臺北至醫院
    為母親做復健，伊當時好像有要去辦停話，但實際上沒有去
    辦等語（見本院93年11月4日訊問筆錄），關於舉發當日究
    竟是否欲前往辦理結清門號欠費一節，所述已有不一；況經
    本院向遠傳電信股份有限公司（下稱遠傳公司）函查結果，
    受處分人之前開0000000000號門號，係於91年6月6日啟用開
    通，且於93年1月至8月間皆有帳單費用，於1月、3月、5 月
    、6月及7月亦均有繳費情形，迄93年8月9日始停機終止服務
    ，此有該公司93年11月23日遠傳（業服）字第09302040號函
    所檢附之資料在卷可稽（見本院93年度交聲更字第37號卷）
    ，此亦與受處分人所陳稱之辦理停話情形有所出入。至於舉
    發當日該門號雖查無通聯紀錄，有遠傳公司93年7月6日傳真
    函一紙可憑（見93年度交聲字第518號卷），惟依前揭遠傳
    公司93年11月23日函所附資料，該門號雖於93年4月14日因
    欠款而經系統自動設定限制客戶外撥之功能，惟於同年5 月
    14日始因欠款而經系統自動設定予以停機，足見舉發當日受
    處分人之該門號雖無法外撥，惟仍得接聽他人之來電；況道
    路交通管理處罰條例第31條之1第1項除處罰行駛中使用手持
    式行動電話進行「通話」之行為外，對於「撥接」之行為亦
    予以處罰，即除接通電話與他人實際通話之行為外，關於撥
    打中、接聽時之狀態，因行為人手持電話，即有因雙手不能
    正常專注駕駛或注意力分散而產生危險之可能，縱行為人僅
    手持電話置於耳邊察看確認有無訊號、能否通話而實際上並
    未撥通電話，或客觀上該門號不可能供人撥打或接聽，立法
    者就此情形亦將之明定於應予處罰之列。本件舉發警員發現
    受處分人有以左手將電話置於左耳之行為，而以其有行駛中
    使用手持式行動電話進行「撥接」之違規行為予以舉發，原
    處分機關亦以受處分人有撥接之行為予以裁罰，經核均無違
    誤，而與舉發當日該門號有無通聯紀錄無關，前開遠傳公司
    之函文，尚不足作為有利於被告認定之依據。受處分人於93
    年5月4日向原處分機關提出陳述時自承「只於行駛中將手機
    關閉」（見其陳述書），於本院復坦承有將電話拿起來察看
    ，惟空言否認有將電話置於耳際之行為，並以當日不可能通
    話等語置辯，依前開說明，不足採信。本件事證明確，受處
    分人前開違規行為堪以認定。
五、綜上所述，受處分人確有駕駛汽車行駛於道路時，使用手持
    式行動電話進行撥接之違規行為，從而原處分機關依道路交
    通管理處罰條例第31條之1第1項、處理細則第44條第1項暨
    基準表之規定，裁罰受處分人罰鍰3,000元，核無違誤，本
    件受處分人之異議為無理由，自應將其異議駁回。
據上論斷，應依道路交通案件處理辦法第19條，裁定如主文。
中　　華　　民　　國　　94　　年　　4 　　月　　6 　　日
                  交通法庭法　官　林庚棟
以上正本證明與原本無異
如不服本裁定應於送達後5日內向本院提出抗告狀
　　　　　　          　　書記官　殷玉芬
中　　華　　民　　國　　94　　年　　4　　 月  　7　  　日
